臺灣臺南地方法院刑事判決　　　　　　　　　　　　　九十年度訴字第一一七三號
　　公　訴　人　臺灣台南地方法院檢察署檢察官
　　被　　　告　乙○○
右列被告因偽造文書案件，經檢察官提起公訴（九十年度偵字第四二一五號)，本院
判決如左：
    主  文
乙○○共同行使偽造私文書，足以生損害於公眾及他人，累犯，處有期徒刑參月，如
易科罰金，以參佰元折算壹日。偽造之「甲○○」印章壹枚及偽造於中華電信股份有
限公司市內電話業務申請書上之「甲○○」印文貳枚均沒收。
    事  實
一、乙○○於民國八十五年一月十七日，曾犯侵占罪，經最高法院判處有期徒刑八月
    確定，於八十五年十一月二十九日執行完畢，仍不知悔改，明知姓名、年籍不詳
    ，綽號「石頭」之成年男子於八十六年七月間某日所交付之甲○○身分證（該身
    分證乃甲○○於八十六年一月二十七日在高雄市○○路與建國路口附近遺失）及
    印章分別係來路不明之贓物及偽刻之物，竟仍予收受，並與「石頭」共同基於行
    使偽造私文書及詐欺得利之犯意聯絡，由乙○○出面將上述甲○○之身分證及印
    章交由不知情之中南通訊有限公司（下簡稱中南通訊行）會計謝蕙芳，於八十六
    年七月二十五日以甲○○名義在「市內電話業務申請書」上蓋用偽刻之甲○○印
    文二枚後，持向中華電信股份有限公司（下簡稱中華電話公司）台南營運處申請
    將乙○○之市內電話00－0000000號過戶予甲○○，惟裝機地址並未變
    更，使中華電信公司陷於錯誤，誤以為上開過戶確經甲○○同意申請，並向甲○
    ○追討電話費用，乙○○與「石頭」因而取得免付費使用電話之利益，且足生損
    害於甲○○及中華電信公司對電話管理之正確性，迄於八十九年一月間甲○○向
    中華電信公司申辦市內電話，經中華電信公司鳳山營運處告知其積欠電話費未繳
    ，始發現上情。
二、案經台南市警察局移請臺灣台南地方法院檢察署檢察官偵查起訴。
     理  由
一、訊據被告乙○○固不否認曾委託中南通訊行會計謝蕙芳將其名下之00－000
    0000號市內電話過戶予甲○○，之後即未繳電話費等情，惟矢口否認有偽造
    文書及詐欺得利犯行，辯稱：甲○○之身分證及印章均是朋友「石頭」交給伊的
    ，當時「石頭」向伊購買00－0000000市內電話之價金為新台幣（下同
    ）一萬元云云。經查：
  (一)、右揭事實，業據被害人甲○○於警訊及本院中指述：未曾將身分證借予他人伊
      用，但曾於八十六年一月二十七日在高雄市○○路與建國路口之統一超商前遺
      失皮包，之後雖經人通知領回皮包，惟皮包內的身分證及金融卡則遺失，其並
      無辦理該支電話之過戶手續，亦未授權他人辦理等語（見九十年三月二十日警
      訊及本院同年十二月十三日筆錄），另證人即中南通訊行會計謝蕙芳亦證稱：
      是被告持其本人及甲○○之身分證正本及印章到公司，由伊受理向中華電信公
      司辦理過戶等語甚詳（見九十年三月十一日警訊筆錄及同年六月二十八日偵訊
      筆錄），且被告亦坦承確有交付甲○○之身分證、印章委託中南通訊行辦理市
      內電話過戶手續，又中華電信公司臺灣南區電信分公司台南營運處南服三南
      營字第九○Ｃ0000000號亦函復稱：該號電話費積欠八十七年二月九十
      九元、三月九十七元、四月一百零一元、五月九十元共三百八十七元，已於八
      十七年五月二十五日拆機等情。
  (二)、被告雖辯稱伊只是將市內電話以一萬元賣予「石頭」，並依「石頭」指示將電
      話過戶予甲○○，但不知「石頭」未得甲○○同意，亦不知「石頭」未繳付電
      話費云云，惟被告既無法提供綽號「石頭」者之年籍資料或聯絡方式，復自承
      「石頭」者與甲○○身分證上之照片並非同一人（見本院九十年十月三日及同
      年十一月二十七日筆錄），則持甲○○身分證之男子既與身分證上之照片不符
      ，衡諸常情，焉有未詢問該男子之年籍資料及其與身分證上之人之關係，且亦
      未曾試圖確認「石頭」是否獲得代辦之授權，即貿然以甲○○代理人名義委託
      中南通訊行向中華電話公司提出電話過戶之申請？被告所辯實不足取。況市內
      電話之申請手續甚為簡便，且八十六年七月二十五日申辦有線電話費用為三千
      元，此有中華電信公司台南營運處南服三南營字第九○Ｃ0000000號
      函文一紙可查，被告竟全未質疑「石頭」何以願以高於市價之價格向伊購買伊
      名下之市內電話？又該自稱「石頭」之人以高於市價之價格向伊購買市內電話
      後，竟僅要求被告代辦過戶而不同時辦理移機，仍將電話留在被告當時住處，
      使被告對該電話仍有管理使用之機會，則「石頭」平白交付一萬元給被告，卻
      不使用電話，實不符一般買賣常理，然被告竟辯稱：伊未曾懷疑云云，實與常
      情有違，綜上，堪認被告與「石頭」間就電話移機一事顯係另有隱情，惟不論
      該隱情內容為何被告對甲○○之身分證乃來路不明之贓物並就前揭申辦市內電
      話過戶手續一事，未經甲○○許可應有認識甚明。則被告與「石頭」冒用甲○
      ○身分證並委由不知情之通訊業者申辦上開市內電話過戶手續並取得免付費使
      用電話之利益共計三百八十七元等情，顯有犯意聯絡及行為分擔，此外，並有
      甲○○出具之切結書、高雄縣鳳山市第一戶政事務所書函及中華電信公司市內
      電話業務申請書影本各一件在卷可按，事證明確，被告犯行已堪認定，應依法
      論科。
二、核被告乙○○所為，係犯刑法第二百十六條、第二百十條之行使偽造私文書罪、
    第三百三十九條第二項之詐欺得利罪及第三百四十九條第一項之收受贓物罪。被
    告與姓名、年籍均不詳，綽號「石頭」之成年男子間具有犯意聯絡及行分擔，為
    共同正犯。又其利用不知情之中南通訊行會計謝蕙芳向中華電信公司申辦市內電
    話過戶業務，為間接正犯。其蓋用偽印文之行為，為偽造私文書之階段行為，及
    其偽造私文書後持以行使，偽造之低度行為應為行使之高度行為所吸收，均不另
    論罪。被告所犯上開收受贓物罪、行使偽造私文書罪及詐欺得利罪間，有方法目
    的之牽連關係，為牽連犯，應依刑法第五十五條之規定從一重之行使偽造私文書
    罪處斷。又被告前於八十五年一月十七日，因犯侵占罪，經最高法院判處有期徒
    刑八月確定，於八十五年十一月二十九日執行完畢，有臺灣高等法院被告全國前
    案紀錄表在卷可按，其於五年之內再犯本件有期徒刑以上之罪，為累犯，應依刑
    法第四十七條規定加重其刑。爰審酌被告犯罪之動機、目的係為圖一己之私利，
    暨其犯罪之手段、情節、所生危害及犯後態度等一切情狀，量處如主文所示之刑
    ，以資警惕。又按刑法第二條第一項前段規定：「行為後法律有變更者，適用裁
    判時之法律」，而中華民國九十年一月四日修正，同年月十日經總統公布施行之
    刑法第四十一條規定：「犯最重本刑為五年以下有期徒刑以下之刑之罪，而受六
    個月以下有期徒刑或拘役之宣告，因身體、教育、職業、家庭之關係或其他正當
    事由，執行顯有困難者，得以一元以上三元以下折算一日，易科罰金。但確因不
    執行所宣告之刑，難收矯正之效，或難以維持法秩序者，不在此限。」「併合處
    罰之數罪，均有前項情形，其應執行之刑逾六月者，亦同」，故本件應適用修正
    後之規定，諭知易科罰金之折算標準。前開偽造之甲○○印章一枚及偽造於中華
    電信公司市內電話業務申請書上之「甲○○」印文二枚，均應依刑法第二百十九
    條規定宣告沒收。
據上論斷，應依刑事訴訟法第二百九十九條第一項前段，刑法第二條第一項前段、第
二十八條、第二百十六條、第二百十條、第三百三十九條第二項、第三百四十九條第
一項、第五十五條、第四十七條、第二百十九條、第四十一條第一項前段，罰金罰鍰
提高標準條例第一條前段、第二條，判決如主文。
中      華      民      國    九十一    年      七      月    二十九    日
                                  臺灣台南地方法院刑事第五庭
                                          審判長法  官  陳振謙
                                                法  官  鄧希賢
                                                法  官  孫淑玉
右正本證明與原本無異。
如不服本判決應於判決送達後十日內向本院提出上訴狀（須附繕本）。
                                                書記官  陳月珍
中      華      民      國    九十一    年      七      月    三十      日
附錄本案論罪科刑法條全文：
刑法第二百十六條：
行使第二百十條至第二百十五條之文書者，依偽造、變造文書或登載不實事項或使登
載不實事項之規定處斷。
刑法第二百十條：
偽造、變造私文書，足以生損害於公眾或他人者，處五年以下有期徒刑。
刑法第三百三十九條
意圖為自己或第三人不法之所有，以詐術使人將本人或第三人之物交付者，處五年以
下有期徒刑、拘役或科或併科一千元以下罰金。
以前項方法得財產上不法之利益或使第三人得之者，亦同。前二項之未遂犯罰之。
刑法第三百四十九條
收受贓物者，處三年以下有期徒刑、拘役或五百元以下罰金。
搬運、寄藏、故買贓物或為牙保者，處五年以下有期徒刑、拘役或科或併科一千元以
下罰金。
因贓物變得之財物，以贓物論。
